行　政　法　院　判　決　　　　　　　　　　　　　八十八年度判字第四○八六號
　　原　　　告　甲○○
　　被　　　告　經濟部智慧財產局（原經濟部中央標準局）
右當事人間因商標註冊事件，原告不服行政院中華民國八十七年十月二十日台八七訴
字第五一五三六號再訴願決定，提起行政訴訟。本院判決如左︰
　　主  文
原告之訴駁回。
　　事  實
緣原告之前手美而美食品實業有限公司於八十三年十二月二日以「小麟吉得寶」服務
標章，指定使用於商品及服務分類表第四十二類之冷熱飲食、餐飲店服務申請註冊，
經被告審查核准，列為註冊第七七五一八號服務標章，旋移轉登記予原告，並公告於
八十六年一月一日第二十四卷第一期商標公報。嗣關係人吉得堡國際有限公司以系爭
服務標章有違商標法第七十七條準用同法第三十七條第一項第七款之規定，對之申請
評定。被告以系爭註冊第七七五一八號「小麟吉得寶」服務標章有違上開法條之規定
，乃評定系爭服務標準之註冊應作為無效，其聯合第九七二九三號「吉得堡」、第九
九四七四號「吉得寶」服務標章應一併撤銷，發給中台評字第八六○二五一號服務標
章評定書。原告不服，提起訴願、再訴願均遭駁回，遂提起本訴。茲摘兩造訴辯意
旨於次：
原告起訴意旨及補充理由略謂：一、「襲用他人之商標或標章有致公眾誤信之虞者」
不得申請註冊固為商標法第七十七條準用同法第三十七條第一項第七款所明定，雖然
本款適用之條件是以出於不公平競爭之目的，非出於自創而抄襲他人已使用之商標或
標章申請註冊並有致公眾誤信之虞者為要件；所襲用者不以著名商標或標章而使用於
同一或同類之服務為限，復為商標法施行細則第三十一條所明定。惟系爭服務標章若
有「襲用」據以評定商標之實，則應是與據以評定商標為相同或極為類似之使用方屬
之，苟若兩造所營事業不同且標章仍各見差異，則系爭服務標章不應被認定是「襲用
」之標章，合先敘明。二、關係人共兩件據以評定商標，其中註冊第七一一七七○號
『吉得堡及圖』商標，申請日是八十四年五月二十八日比系爭服務標章的八十一年四
月二十七日晚，且關係人所舉所有使用商標之照片、簽約書等各種使用證明皆未見相
同圖樣之使用，因此註冊第七一一七七○號『吉得堡及圖』商標圖樣不得據為評定系
爭服務標章之依據，特予指明。三、與據以評定商標圖樣相同指定使用於「餐飲服務
」之『美琳吉得堡及圖』、『吉得堡圖』於八十六年十一月十日已被原處分機關撤銷
審定，本案關係人提出很多這件被撤銷標章的使用證明為評定之依據，應視為無效。
四、系爭服務標章『小麟吉得寶』與據以評定註冊第五八○七七九號『美琳吉得堡及
圖』相較，前者為『小麟』直書『吉得寶』橫書之書寫方式與後者『美琳』細小『吉
得堡及圖』粗大分上下橫排之書寫方式，兩者外觀構造明顯有別，再加上後者之『吉
得堡』為深色之波浪圖所包覆，此部分也讓人印象深刻，再以雙方各自尚有不生混淆
之『小麟』與『美琳』為附加區別之標記，此也難致消費者混淆誤認之虞；兩造構圖
意匠觀念互異、外觀明顯有別，再訴願、原決定、原處分機關認系爭服務標章有抄襲
據以評定商標之嫌，並非妥當。五、關係人刻意以『吉得堡』是其公司名稱之特取部
分及是其前手吉得堡漢堡店莊茂勳在八十一年間以之作為商標圖樣主要部份，指定使
用於漢堡、三明治商品申請註冊，以此誤導再訴願、原決定、原處分機關讓他們認為
系爭服務標章有抄襲據以評定商標之嫌。惟與據以評定商標『吉得堡』完全同音的『
吉的堡』在民國七十八年起就有人以之為公司名稱或各種商品取得商標專用權，這當
中尤屬經營連鎖加盟的『吉的堡』美語最有名，由此證明『吉得堡』非關係人首創，
關係人的『吉得堡』係襲用『吉的堡』而來，今天卻反過來指責系爭服務標章抄襲，
其混淆視聽，黑反顛倒，此行為並不足取。六、系爭服務標章並未襲用據以評定商標
，因此鈞院就不應拘泥商標法施行細則第三十一條之規定，因此就應正視兩標章各自
指定使用之商品或服務並非相同或類似，以及據以評定商標非知名到因系爭服務標章
之註冊會讓消費者誤認與其有關之事實。商標法施行細則第十五條第三項所指「類似
服務」之認定，指依一般社會通念，市場交易情形，並參酌該服務之性質、內容、對
象或場所等各種相關因素判斷之；系爭服務標章係指定使用於「餐飲之服務」而據以
評定商標是指定使用於「蜜餞、麵包、蛋糕、三明治．．．」等商品，後者是一種將
商標標示於商品上，再將此商品與其他各種品牌商品在各種賣場上陳列之行銷行為，
此與系爭服務標章在自己的營業址單純的表示「餐飲之服務」並不相同，兩造在不同
的場合提供不同的商品或服務給不同的消費者，不會讓人有系爭服務標章與據與評定
商標系出同源之連想，鈞院八十七年判字第一二五六號判決亦有商品與服務並不具關
連性之表示「．．．況據以異議服務標章指定使用於冷熱飲食、餐飲店之服務，而系
爭商標係指定使用於牛奶、奶粉、咖啡牛奶、果汁牛奶、密豆奶等商品，二者之服務
性質及商品功能並不具關連性，難謂有使一般商品購買者對其表彰之商品來源及產銷
者發生混淆誤認之虞」。七、系爭服務標章是八十三年的申請案，而據以評定商標是
八十一年四月以後才開始使用的，兩標章相隔不到一年半的時間，關係人僅憑統一發
票、加盟合約書、註冊證等資料尚不足以證明據以評定商標使用歷史悠久、品質優良
、信譽卓著已達消費大眾熟知之地步。八、被告認為系爭服務標章『小麟吉得堡』之
『吉得堡』與據以評定商標『美琳吉得堡及圖』之『吉得堡』同音就屬構成近似，其
就不應核准指定餐飲服務且同有『吉得堡』三字之審定第九四六四六號『美琳吉得堡
及圖』服務標章與審定第一一七六七七號『蝸牛吉得堡』服務標章並存；被告既認為
據以評定商標『美琳吉得堡及圖』商標圖樣上之『吉得堡』為其圖樣主要部分之一，
就應以此核駁有相同『得堡』二字之服務標章申請註冊，惟被告並未如此，其又各自
核准指定使用於餐飲服務之審定第九四六四六號『美琳吉得堡及圖』與審定第一一三
二三六號『速得堡及圖』兩件標章註冊；無獨有偶的被告機關又在餐飲事業之服務再
核准審定第一一六五四八號『合得堡』註冊。如此指定使用於餐飲之服務之所有標章
，被告機關不認為『美琳吉得堡及圖』與『蝸牛吉得堡』、『速得堡及圖』、『哈得
堡』構成近似，唯獨撤銷系爭服務標章之申請，其商標近似審理之標準莫衷一是讓人
無法信服。本案系爭服務標章『小麟吉得寶』與據以評定服務標章『美琳吉得堡及圖
』相較並未構成近似，雖然被告以：「商標法第七十七條準用同法第三十七條第一項
第七款之適用，並不以使用於同一或類似商品或服務為限，所訴系爭服務標章所使用
之餐飲服務與據以評定商標所使用之蜜餞、糖果、餅乾、麵包商品，非屬類似云云，
核難執為系爭服務標章無致公眾誤信之虞之論據」，惟與據以評定商標『美琳吉得堡
及圖』之『吉得堡』同音者早於七十八年起就已有多件商標在各種商品取得專用權，
且與『吉得堡』完全相同者亦不在少數，其中尤以指定使用於「美語教學」之『吉的
堡』最富盛名，據以評定商標襲用他人之商標，本身就有致公眾誤信之虞，如今各種
產品都有『吉得堡』之申請案，『吉得堡』是否可讓消費者足認係代表關係人之表徵
，不無可議；據以評定商標『美琳吉得堡及圖』其『美琳』為足資區別之所在，此與
系爭服務標章『小麟吉得寶』相較，不會致消費者誤認，系爭服務標章未違前揭法條
之規定，懇請大院明鑑，判決撤銷一再訴願決定及原處分，以保權益。
被告答辯意旨略謂︰依商標法第七十七條準用同法第三十七條第一項第七款之規定，
服務標章圖樣襲用他人之商標或標章有致公眾誤信之虞者，不得申請註冊。又該款之
適用，指以不公平競爭之目的，非出於自創而抄襲他人已使用之商標或標章申請註冊
並有致公眾誤信之虞者；所襲用者不以著名商標或標章而使用於同一或類似服務為限
，復為商標法施行細則第五十條準用同細則第三十一條所規定。查系爭註冊第七七五
一八號「小麟吉得寶」服務標章圖樣與據以評定之註冊第五八○七七九號「美琳吉得
堡及圖」及第七一一七七○號「吉得堡及圖」商標圖樣相較，系爭服務標章圖樣之中
文小麟與吉得寶分別直書及橫書並左右分列，據以評定之註冊第五八○七七九號「美
琳吉得堡及圖」商標圖樣上之中文美琳與吉得堡係上下分列，尚非不得分別審究，各
為其圖樣主要部分之一，系爭服務標章圖樣主要部分之一中文吉得寶與據以評定商標
圖樣上之吉得堡均有相同之吉得二字，而寶與堡讀音復相同，異時異地隔離觀察或連
貫唱呼，自不無使人混同誤認之虞。而中文吉得堡係關係人名稱之特取部分，除早於
八十一年間即由其前手吉得堡漢堡店莊茂動以之作為商標圖樣主要部分，指定使用於
漢堡、三明治等商品申請註冊外，並與多家加盟店簽定加盟合約，廣泛於全省各地行
銷宣傳，該商標所表彰商品之信譽難謂不為一般消費者所知悉，凡此有關係人檢送之
統一發票、加盟合約書、商標註冊證等證據資料影本附卷可稽，原告以近似之中文吉
得寶作為系爭服務標章圖樣主要部分之一，指定使用於冷熱飲食、餐飲店服務申請註
冊，難謂無仿襲之嫌，並有使一般消費者對其服務之來源及提供者發生混淆誤信之虞
，自有首揭法條規定之適用，又首揭商標法第七十七條準用同法第三十七條第一項第
七款之適用，並不以使用於同一或類似商品或服務為限，已如前述，所訴系爭服務標
章所使用之冷熱飲食、餐飲店服務與據以評定商標所使用之蜜餞、糖果、餅乾、麵包
商品，非屬類似云云，核難執為系爭服務標章無致公眾誤信之虞之論據，至所舉於八
十一年審定公告之「吉得堡GIDISTRONGHOLD」商標及使用於其他類商品之「吉的堡及
圖KID CASTLE」商標，均與本案所據事實未盡相當，並不影響系爭服務標章有前述仿
襲並致公眾誤信之虞之認定。是本局所為之處分，並無不合。
　　理  由
依註冊時商標法第七十七條準用同法第三十七條第一項第七款規定，服務標章圖樣襲
用他人之商標或標章有致公眾誤信之虞者，不得申請註冊。又該款之適用，指以不公
平競爭之目的，非出於自創而抄襲他人已使用之商標或標章申請註冊並有致公眾誤信
之虞者；所襲用者不以著名商標或標章而使用於同一或類似服務為限，復為商標法施
行細則第五十條準用同細則第三十一條所規定。本案經被告評定，以系爭註冊第七七
五一八號「小麟吉得寶」服務標章圖樣（如附圖一）之中文小麟吉得寶，其直書之小
麟二字與橫書之吉得寶三字採左右排列方式組成，予人印象各為惹人注意之部分，尚
非不得分別審究，而據以評定之註冊第五八○七七九號「美琳吉得堡及圖」及第七一
一七七○號「吉得堡及圖」商標圖樣(如附圖二)上之中文美琳吉得堡及吉得堡，其中
吉得堡三字係採反白設計字體，而美琳二字則以較小字體橫列該反白字體上方，其吉
得堡三字予人印象為主要部分，二者之吉得寶與吉得堡於外觀及讀音甚相彷彿，難謂
無使一般消費者產生聯想而致混同誤認之虞，而吉得堡為關係人名稱之特取部分，除
早於八十一年間即由其前手吉得堡漢堡店莊茂勳以之作為商標圖樣主要部分，指定使
用於漢堡、三明治等商品申請註冊外，並廣泛與多家加盟店簽定合約，陸續於各地行
銷宣傳，該商標所表彰商品之信譽難謂不為一般消費者所知悉，凡此有關係人檢送之
統一發票、加盟合約書、商標註冊證等證據資料影本可稽，而系爭服務標章所使用之
冷熱飲食、餐飲店服務與漢堡、三明治等商品復具關連性，原告以近似之中文小麟吉
得寶作為系爭服務標章圖樣申請註冊，難謂無使一般消費者對其服務之來源或提供者
發生混淆誤信之虞，有違商標法第七十七條準用同法第三十七條第一項第七款之規定
，乃評決第七七五一八號「小麟吉得寶」服務標章之註冊應作為無效，其聯合第九七
二九三號「吉得堡」及第九九四七四號「吉得寶」服務標章，應一併撤銷，揆諸首揭
規定，核無違誤，一再訴願決定遞予維持，亦無不合。至原告起訴主張各節，除原處
分業已論明，毋庸贅述外。查依原處分卷附資料顯示，「吉得堡」乃關係人股東莊茂
勳於七十九年九月間首創，用於早餐漢堡店之標章，以莊茂勳為負責人向台北縣政府
登記「吉得堡漢堡店」，八十一年再以其名義取「吉得堡飲食店」之台北市稅捐稽徵
處稅籍，並取得註冊第五八○七七九號「美琳吉得堡」服務標章，嗣於八十二年間其
股東共同成立關係人公司，除由關係人公司受讓該服務標章專用權外，並於八十四年
間另取得註冊第七一一七七○號「吉得堡」服務標章，由於經營口碑良好，其加盟店
拓展逾二百餘家是「吉得堡」早於系爭服務標章申請前，即已為關係人及其前手名稱
之特取部分，並早於原告取得其服務標章，原告以近似之小麟吉得寶作為系爭服務標
章圖樣申請註冊，難謂非抄襲他人已使用之標章而申請註冊並有致公眾誤信之虞，關
係人非不得對之申請評定。又商標或標章圖樣是否構成近似，應就商標或標章圖樣之
主要部分，異時異地隔離觀察其有無引起混同誤認之虞以為斷。系爭標章中「吉得寶
」三字與據以評定標章中「吉得堡」三字，其中吉得二字相同，而「寶」與「堡」讀
音亦同異時異地觀察或唱呼，難謂無使一般消費者產生混同誤認之虞。另商標法第三
十七條第七款之適用，不以使用於同一或類似商品或服務為限，所訴系爭服務標章所
使用之冷熱飲食、餐飲店服務與據以評定商標所使用之蜜餞、糖果、餅乾、麵包商品
，非屬類似云云，核難執為系爭服務標章無致公眾誤信之虞之論據，至所舉於八十一
年審定公告之「吉得堡GIDISTRONGHOLD」商標及使用於其他類商品之「吉的堡及圖KI
D CASTLE」等商標，均與本案所據事實未盡相同，且屬另案，基於商標個案審查之原
則，均不足執為系爭服務標章無仿襲並致公眾誤信之虞之認定。原告起訴意旨難謂有
理，應予駁回。
據上論結，本件原告之訴為無理由，爰依行政訴訟法第二十六條後段，判決如主文。
中    華    民    國     八十八      年     十二     月       三        日
                    行 政 法 院 第 五 庭
                                審 判 長 評  事      廖  政  雄
                                         評  事      趙  永  康
                                         評  事      沈  水  元
                                         評  事      林  清  祥
                                         評  事      姜  仁  脩
右  正  本  證  明  與  原  本  無  異
                                         法院書記官  郭  育  玎
中    華    民    國     八十八      年     十二     月       六        日
